臺灣桃園地方法院刑事判決　　　　　100年度審交訴字第186號
公　訴　人　臺灣桃園地方法院檢察署檢察官
被　　　告　吳烈皇
上列被告因肇事遺棄罪等案件，經檢察官提起公訴（100 年度偵
字第18017 號），判決如下：
    主    文
吳烈皇因過失傷害人，處有期徒刑貳月，如易科罰金，以新臺幣
壹仟元折算壹日。
    事    實
一、吳烈皇於民國100 年2 月4 日15時40分許，駕駛牌照號碼V9
    -3790 號自用小客車，沿桃園縣觀音鄉○○村○○鄰○○道路
    左轉進入交岔之另一產業道路，本應注意轉彎車應讓直行車
    先行，且依當時天候晴、日間自然光線、柏油路面乾燥、無
    缺陷、無障礙物、視距良好，並無不能注意之情事，竟疏未
    注意而貿然左轉，適鄒聰文駕駛牌照號碼9233-TS 號自用小
    客車行經該交岔產業道路路口，2 車遂發生碰撞，致搭乘牌
    照號碼9233-TS 號自用小客車之乘客鄒黃貴蘭因而受有前胸
    挫傷之傷害。吳烈皇肇事後，竟將上開自用小客車棄置於現
    場，逃逸離去，而未予傷者任何救助（肇事遺棄部分經本院
    另行審結）。
二、案經鄒黃貴蘭訴由桃園縣政府警察局大園分局移請臺灣桃園
    地方法院檢察署檢察官偵查起訴。
    理    由
壹、程序事項：
    按被告以外之人於審判外之言詞或書面陳述，除法律有規定
    者外，不得作為證據；又被告以外之人於審判外之陳述，雖
    不符合刑事訴訟法第159 條之1 至第159 條之4 之規定，但
    經當事人於審判程序同意作為證據，法院審酌該言詞陳述或
    書面陳述作成時之情況，認為適當者，亦得為證據；又當事
    人、代理人或辯護人於法院調查證據時，知有同法第159 條
    第1 項不得為證據之情形，而未於言詞辯論終結前聲明異議
    者，視為有前項之同意，刑事訴訟法第159 條第1 項及第15
    9 條之5 分別定有明文。查本判決下列所引用之卷證資料（
    包含供述證據、文書證據等證據），均無證據證明係公務員
    違背法定程式所取得，且被告及檢察官於本院準備程序、審
    判期日對於提示卷證之證據能力，均未表示爭執，迄言詞辯
    論終結前亦未聲明異議，又卷內之文書證據，經核亦無刑事
    訴訟法第159 條之4 之顯有不可信之情況與不得作為證據之
    情形，本院審酌上開證據資料製作時之情況，尚無違法、不
    當或證明力明顯過低之瑕疵，亦認為以之作為證據應屬適當
    ，依刑事訴訟法第159 條至第159 條之5 規定，所引用之下
    列證據，均有證據能力。
貳、實體事項：
一、訊據被告吳烈皇固坦承於行經交岔路口處時，其所駕駛之自
    用小客車為轉彎車輛，未讓證人鄒聰文駕駛之自用小客車先
    行之過失行為，惟矢口否認有何傷害告訴人鄒黃貴蘭之犯行
    ，辯稱係證人鄒聰文駕駛之車輛先撞到伊駕駛車輛之輪胎後
    ，對方的車子撞到樹後告訴人鄒黃貴蘭才受傷云云。經查：
  (一)被告上開犯罪事實，業據告訴人鄒黃貴蘭於警詢、本院準備
    程序及審理中指訴明確，復有證人鄒聰文於警詢中證述綦詳
    ，並有觀音慈濟聯合診所乙種診斷證明書、道路交通事故現
    場圖、道路交通事故調查報告表(一)、(二)各1 份及現場暨車損
    照片10張在卷可稽，被告上開犯行洵堪認定。
  (二)按轉彎車應讓直行車先行，道路交通安全規則第102 條第1
    項第7 款定有明文。車輛於道路上直行，其行駛速度較快，
    於行經交岔路口處，應注意左、右方向來車，惟依一般通常
    情形，行進中之直行車輛於行駛中發覺左或右方轉彎來車，
    因無法預見他方向來車時點及其行進方向，其注意程度及閃
    避之反應時間均受到限制；然而，轉彎車輛則因欲變換行進
    方向，駕駛人對於行經交岔路口處時倘未予減速，有極高之
    可能與直行之車輛發生碰撞已有所預見，是其於變換行進方
    向前，本應在交岔路口處暫停，確認左、右方無來車後，始
    得行駛進入幹道，轉彎車輛顯較直行車輛負有較重之注意義
    務，合先敘明。本件被告駕駛自用小客車行經產業道路交岔
    路口，欲左轉進入幹道往新坡方向行駛時，竟未予減速，直
    接轉彎切入幹道，擦撞證人鄒聰文所駕駛之自用小客車，使
    該車失控撞及路旁之樹木，並致使告訴人鄒黃貴蘭因而受有
    前胸挫傷之傷害，無論告訴人鄒黃貴蘭係於被告駕車撞及證
    人鄒聰文駕駛之車輛時直接受有傷害、或係於證人鄒聰文駕
    駛之車輛因受撞擊隨後失控撞及路旁之樹木時始間接受到傷
    害，於上開二者情形，被告之過失行為與告訴人鄒黃貴蘭之
    傷害間，均具有相當因果關係。被告違反注意義務之駕車行
    為顯有過失，足認被告駕駛轉彎車輛未讓直行車輛先行之過
    失行為，係導致告訴人鄒黃貴蘭受有傷害結果之原因甚明，
    是被告前揭所辯，顯係推諉卸責之詞，委無足採。
  (三)綜上所述，被告所辯顯與常情不符，而為飾詞狡辯、犯後卸
    責之詞，皆不足採。被告上開過失傷害犯行洵堪認定，自應
    依法論科。
二、核被告所為，係犯刑法第284 條第1 項前段之過失傷害罪。
    爰審酌被告輕忽交通安全之過失程度不輕，違反注意義務、
    駕車罔顧交通規則與公共安全，而肇致本件車禍因而致使告
    訴人受有前揭傷害，及其犯罪之動機、目的、手段，且迄今
    尚未與告訴人達成和解，暨其犯罪後矢口否認犯行、飾詞狡
    辯、毫無悔意、態度不佳等一切情狀，量處如主文所示之刑
    ，並諭知易科罰金之折算標準，以示懲儆。
據上論斷，應依刑事訴訟法第299 條第1 項前段，刑法第284 條
第1 項前段、第41條第1 項前段，刑法施行法第1 條之1 第1 項
、第2 項前段。
本案經檢察官陳亮佑到庭執行職務。
中    華    民    國    100   年    12    月     29   日
                        刑事庭  法  官  潘怡華
以上正本證明與原本無異。
如不服本判決應於收受判決後10日內向本院提出上訴書狀，並應
敘述具體理由。其未敘述上訴理由者，應於上訴期間屆滿後20日
內向本院補提理由書( 均須按他造當事人之人數附繕本) 「切勿
逕送上級法院」。
                                  書記官  郭怡君
中    華    民    國    100   年    12    月     29   日
附錄本案論罪科刑依據之法條：
中華民國刑法第284 條第1 項
因過失傷害人者，處6 月以下有期徒刑、拘役或5 百元以下罰金
，致重傷者，處1 年以下有期徒刑、拘役或5 百元以下罰金。